臺灣板橋地方法院民事判決　　　　　　　 94年度家訴字第3號
原　　　告　庚○○
　　　　　　　　　　　　號
　　　　　　戊○○
　　　　　　丁○○
　　　　　　己○○
　　　　　　乙○○
　　　　　　丙○○○
兼上列六人共
同訴訟代理人甲○○
被　　　告　行政院國軍退除役官兵輔導委員會板橋榮譽國民之
　　　　　　家
法定代理人　辛○○
訴訟代理人　范宗熙律師
上列當事人間請求確認遺囑真偽事件，於民國九十四年三月三十
日經言詞辯論終結，本院判決如下：
    主      文
確認被繼承人孫鳳歧於民國九十一年三月二十五日所立如附件所
示之遺囑為真正。
訴訟費用由被告負擔。
    事      實
甲、原告方面：
一、聲明：如主文所示。
二、陳述：
（一）訴外人孫鳳歧為民國八年七月十日生，生前住於台北縣板
      橋市○○路○段三二號，原告庚○○、丙○○○為孫鳳歧
      之堂弟及弟媳，原告甲○○、戊○○、丁○○、己○○、
      乙○○則為原告庚○○之子女，亦即為孫鳳歧之堂姪及堂
      姪女。
（二）孫鳳歧生前並未結婚，亦無子女，一直由原告等人細心照
      顧其晚年生活，相處融洽，感情甚佳。加以，孫鳳歧生前
      約莫半年間，因體重急劇下降，至各大醫院檢查均無法查
      明病情，嗣後至石牌榮民總醫院檢查，始查出罹患癌症末
      期，且無法開刀或為化學治療，故住進榮民總醫院為安寧
      照護。由於孫鳳歧於住院期間，均由原告等人輪流看護，
      是以孫鳳歧於九十一年三月二十五日，委請游雅鈴律師書
      立代筆遺囑，並由癸○○、壬○○在場見證，經游雅鈴律
      師筆記後，當場宣讀、講解，經遺囑人孫鳳歧認可並親自
      簽名及蓋章，由見證人全體簽名，書立代筆遺囑，表示願
      將其所有之土地建物贈與原告甲○○，遺留之現金分配予
      原告庚○○、戊○○、丁○○、己○○、乙○○，並由原
      告丙○○○為遺囑執行人。嗣孫鳳歧於九十一年四月九日
      死亡。
（三）按「退除役官兵死亡而無繼承人、繼承人之有無不明或繼
      承人因故不能管理遺產者，由主管機關管理其遺產。」臺
      灣地區與大陸地區人民關係條例第六十八條定有明文。由
      行政院核定之退除役官兵無人繼承遺產管理辦理第四條規
      定「亡故退除役官兵遺產，除
      兵輔導委員會所屬安置機關者，由該安養機構為遺產管理
      人外；餘由
      產管理人。」經查，榮民孫鳳歧係被告列管所屬就養在外
      之大陸來台之退除役官兵，業於九十一年四月九日死亡，
      而由被告為孫鳳歧之法定遺產管理人，原告等人前於被告
      九十一年四月十日清點孫鳳歧財物時，即提出系爭遺囑，
      並記明於清冊在案，且被告之相關承辦人員亦曾表示系爭
      遺囑具合法效力云云，然原告等人嗣向被告申請給付遺贈
      財產，被告竟以九十三年十月二十二日板榮輔字第 09300
      05954 號函示略以：「亡故榮民如係由利害關係人提供者
      ，應由利害關係人自行聲請法院判定後始予受理。」云云
      ，原告自有提起本訴，確認孫鳳歧於九十一年三月二十五
      日所立之遺囑為真正之必要。
三、證據：提出孫鳳歧之除戶
    本七件、孫鳳歧於九十一年三月二十五日書立之代筆遺囑一
    份、孫鳳歧死亡證明書影本一份、孫鳳歧遺物清點清冊影本
    一份、行政院國軍退除役官兵輔導委員會板橋榮譽國民之家
    函影本一份、繼承系統表一份為證，並聲請訊問證人即系爭
    遺囑之見證人游雅鈴律師、癸○○、壬○○。
乙、被告方面：
一、聲明：駁回原告之訴。
二、陳述：
（一）對於系爭遺囑確為被繼承人孫鳳歧親筆簽名、蓋章暨該遺
      囑內容之真正均不爭執。
（二）對於原告等與被繼承人孫鳳歧之親屬關係並不爭執。
（三）對於證人游雅鈴律師、壬○○之證述內容無意見。
    理      由
一、按確認法律關係之訴，非原告有即受確認判決之法律上利益
    者，不得提起之；確認證書真偽或為法律關係基礎事實存否
    之訴，亦同。民事訴訟法第二百四十七條第一項定有明文。
    所謂即受確認判決之法律上利益，係指因法律關係之存否不
    明確，原告主觀認為其法律上地位有不安之危險存在，而此
    項危險得以對於被告之確認判決除去者。次按依民事訴訟法
    第二百四十七條規定提起確認證書真偽之訴，須證書之真偽
    ，即證書是否由作成名義人作成有不明確之情，始得提起（
    最高法院九十年度台上字第四六號判決參照）。本件原告先
    前曾向被繼承人孫鳳歧之遺產管理人即被告請求依遺囑接受
    遺贈，惟被告於九十三年十月二十二日以板榮輔字第 09300
    05954 號函覆略謂：「亡故榮民如係由利害關係人提供者，
    應由利害關係人自行聲請法院判定後始予受理。」等語，此
    有原告所提出並為被告所不爭執之行政院國軍退除役官兵輔
    導委員會板橋榮譽國民之家函影本一份附卷可稽，被告既否
    認遺囑之真正，顯見原告就系爭遺囑之真偽即有主觀之不明
    確，足致原告之法律上受遺贈人地位有受侵害之危險，並得
    以確認系爭遺囑真正除去此種不安之狀態，揆諸前揭說明，
    原告自有即受本件確認判決之法律上利益，合先敘明。
二、次按當事人主張之事實，經他造於準備書狀內或言詞辯論時
    或在受命法官、受託法官前自認者，無庸舉證，民事訴訟法
    第二百七十九條第一項定有明文。當事人於訴訟上所為之自
    認，於辯論主義所行之範圍內有拘束法院之效力，法院自應
    認當事人自認之事實為真，以之為裁判之基礎。
三、原告主張原告庚○○、丙○○○為被繼承人孫鳳歧之堂弟及
    弟媳，原告甲○○、戊○○、丁○○、己○○、乙○○則為
    原告庚○○之子女，為孫鳳歧之堂表姪及堂姪女之事實，業
    據原告提出孫鳳歧之除戶
    本七件、繼承系統表一份為證，並為被告所不爭執，堪信為
    真實。
四、原告主張孫鳳歧於九十一年三月二十五日，委請游雅鈴律師
    書立代筆遺囑，並由癸○○、壬○○在場見證，經游雅鈴律
    師筆記後，當場宣讀、講解，經遺囑人孫鳳歧認可並親自簽
    名及蓋章，由見證人全體簽名，書立代筆遺囑，表示願將其
    所有之土地建物贈與原告甲○○，遺留之現金分配予原告庚○○、戊○○、丁○○、己○○、乙○○，並由原告丙○○○為遺囑執行人，嗣孫鳳歧於九十一年四月九日死亡，依法
    由被告為孫鳳歧之遺產管理人之事實，業據原告提出孫鳳歧
    之除戶
    之代筆遺囑一份、孫鳳歧死亡證明書影本一份、孫鳳歧遺物
    清點清冊影本一份為證，並經證人即系爭遺囑之見證人游雅
    鈴律師、壬○○到庭證述一致明確（參見本院九十四年三月
    三十日言詞辯論筆錄），復為被告所不爭執，堪信原告主張
    為真實。準此，系爭遺囑之立遺囑人簽名確為被繼承人孫鳳
    歧之筆跡，原告主張被繼承人孫鳳歧以系爭遺囑為遺贈之意
    思表示等情，至為灼然。
五、綜上所述，原告主張系爭遺囑為被繼承人孫鳳歧委請游雅鈴
    律師書立，並由癸○○、壬○○在場見證，經游雅鈴律師筆
    記後，當場宣讀、講解，經孫鳳歧認可並親自簽名及蓋章，
    由見證人全體簽名，書立之代筆遺囑，應為可採。從而，原
    告訴請確認系爭遺囑為真正，為有理由，應予准許。
六、據上論結，本件原告之訴為有理由，爰依民事訴訟法第七十
    八條，判決如主文。
中　　華　　民　　國　　94　　年　　4 　　月　　15　　日
                          臺灣板橋地方法院家事法庭
                              法　官　郭光興
右為正本係照原本作成
如對本判決上訴，須於判決送達後二十日內向本院提出上訴狀
中　　華　　民　　國　　94　　年　　4 　　月　　18　　日
                              書記官　翁子婷
